【裁判字號】    98,訴,1447
【裁判日期】    990121
【裁判案由】    違反毒品危害防制條例
【裁判全文】
臺灣屏東地方法院刑事判決              98年度訴字第1447號
公  訴  人  臺灣屏東地方法院檢察署檢察官
被      告  甲○○
上列被告因違反毒品危害防制條例案件，經檢察官提起公訴（98
年度毒偵字第1095號、第1113號），被告就被訴事實為有罪之陳
述，本院裁定行簡式審判程序，判決如下：
    主  文
甲○○施用第一級毒品，處有期徒刑捌月；又施用第二級毒品，
處有期徒刑月；又施用第二級毒品，處有期徒刑月。應執行
有期徒刑壹年。
    事  實
一、甲○○前於民國89年間因施用毒品案件，經觀察、勒戒後，
    認無繼續施用毒品之傾向，於89年4月21日執行完畢釋放出
    所，由臺灣屏東地方法院檢察署檢察官以89年毒偵字882 號
    為不起訴處分。其於前案觀察、勒戒執行完畢釋放後5 年內
    ，復於89年間再因施用毒品案件，經本署檢察官聲請簡易判
    決處刑及強制戒治，嗣經臺灣屏東地方法院以89年屏簡字
    565 號判決判處有期徒刑5 月確定，於90年11月20日徒刑易
    科罰金執行完畢；強制戒治部分於90年10月28日期滿執行完
    畢。猶不知悔改，明知海洛因及甲基安非他命分屬第一、二
    級毒品，不得持有及施用，仍分別基於施用第一、二級毒品
    之犯意，於：(一)98年3 月13日上午7 時許，在屏東縣里港鄉
    ○○村○○路117 之19號住處，以將甲基安非他命置於玻璃
    球內以火燒烤後，吸食所產生煙霧之方式，施用第二級毒品
    甲基安非他命1 次。嗣於98年3 月13日晚上10時18分許，其
    駕駛車號「0283-FD 」自小客車附載吳明晉( 由檢察官另案
    偵辦) ，行經屏東縣屏東市○○路○段與興豐路口時為警盤
    查，由吳明晉主動交予警方海洛因3 包、安非他命4 包等物
    品，經警採集甲○○尿液送驗，檢出甲基安非他命陽性反應
    。(二)98年6 月25日下午6 時許，在屏東縣屏東市○○路337
    號2 樓之二住處，以將甲基安非他命置於玻璃球內以火燒烤
    後，吸食所產生煙霧之方式，施用第二級毒品甲基安非他命
    1 次；另於98年6 月26日下午5 時許，在上開住處施用第一
    級毒品海洛因1 次。嗣於98年6 月25日晚上9 時許，在其前
    開住處因另案為警拘提而查獲，扣得海洛因1 包（毛重0.48
    公克）、安非他命8 包（合計毛重5.43公克）、電子磅秤１
    台等物品（甲○○涉犯販賣毒品部分已由檢察官另案起訴）
    。經警採尿送驗，檢出海洛因代謝後之嗎啡、甲基安非他命
    陽性反應，始查悉上情。
二、案經屏東縣政府警察局移送及高雄市政府警察局苓雅分局報
    請臺灣屏東地方法院檢察署檢察官偵查起訴。
    理  由
一、本件被告甲○○所犯係死刑、無期徒刑、最輕本刑為3 年以
    上有期徒刑以外之罪，其於準備程序中就被訴事實為有罪之
    陳述，經法官告知簡式審判程序之旨，並聽取當事人之意見
    後，本院認為適宜由受命法官獨任進行簡式審判程序。
二、上揭事實，業據被告甲○○於警詢、檢察官偵訊時及本院審
    理時坦承不諱，且被告於98年3 月13日晚上11時10分許為警
    所採集之尿液檢體，經送請臺灣檢驗科技股份有限公司以酵
    素免疫分析法及氣相層析質譜儀法檢驗，結果呈甲基安非他
    命陽性反應台灣檢驗科技股份有限公司98年3 月31日編號KＺ
    000000000000號濫用藥物尿液檢驗報告1 紙在卷可按。被告
    於98年6 月26日凌晨1 時分許為警所採集之尿液檢體，經送
    請高雄市立凱旋醫院以酵素免疫分析法及氣相層析質譜儀法
    檢驗，結果呈甲基安非他命及嗎啡陽性反應，有高雄市立凱
    旋醫院98年7 月9 日編號F-98332 號濫用藥物尿液檢驗報告
    一紙在卷足憑，堪信被告上開自白確與事實相符。按施用第
    一、二級毒品為犯罪行為，毒品危害防制條例第10條定有處
    罰明文，故施用第一、二級毒品者，依前揭規定本應科以刑
    罰，惟基於刑事政策，對合於一定條件之施用者，則依同條
    例第20條、第23條之規定，施以觀察、勒戒及強制戒治之保
    安處分，又毒品危害防制條例於92年7 月9 日修正公布，自
    93年1 月9 日施行，其中第20條、第23條將施用毒品之刑事
    處遇程序，區分為「初犯」及「5 年內再犯」、「5 年後再
    犯」，依其立法理由之說明：「初犯」，經觀察、勒戒或強
    制戒治後，應為不起訴處分或不付審理之裁定；經觀察、勒
    戒或強制戒治執行完畢釋放後，「5 年內再犯」者，因其再
    犯率甚高，原實施之觀察、勒戒及強制戒治既已無法收其實
    效，爰依法追訴或裁定交付審理，至於經觀察、勒戒或強制
    戒治執行完畢釋放後，「5 年後再犯」者，前所實施之觀察
    、勒戒或強制戒治已足以遮斷其施用毒品之毒癮，為期自新
    及協助其斷除毒癮，仍適用「初犯」規定，先經觀察、勒戒
    或強制戒治之程序，從而依修正後之規定，僅限於「初犯」
    及「5 年後再犯」2 種情形，始應先經觀察、勒戒或強制戒
    治程序。倘被告於5 年內已再犯，經依法追訴處罰，縱其第
    3 次（或第3 次以上）再度施用毒品之時間，在初犯經觀察
    、勒戒或強制戒治執行完畢釋放5 年以後，已不合於「5 年
    後再犯」之規定，且因已於「5 年內再犯」，顯見其再犯率
    甚高，原實施觀察、勒戒或強制戒治，已無法收其實效，即
    應依該條例第10條處罰（最高法院97年度第5 次刑事庭會議
    決議意旨參照），查被告前因施用毒品案件，有如上開事實
    欄所示觀察、勒戒完畢，且於觀察、勒戒執行完畢後5 年內
    ，再犯施用毒品罪受科刑判決並執行完畢等情，有臺灣高等
    法院被告前案紀錄表在卷可稽，則被告再犯本件施用毒品罪
    ，依據上開說明，自應依法論罪科刑。
三、查海洛因為毒品危害防制條例第2 條第2 項第1 款明定之第
    一級毒品；甲基安非他命為同條例第2 條第2 項第2 款明定
    之第二級毒品，均不得持有及施用，核被告甲○○所為，係
    犯該條例第10條第1 項之施用第一級毒品罪及同條第2 項之
    施用第二級毒品罪。其施用前持有第一級毒品海洛因及第二
    級毒品甲基安非他命之低度行為，應分別為其施用第一級毒
    品海洛因及第二級毒品甲基安非他命之高度行為所吸收，不
    另論罪。被告所犯施用第一級毒品罪及二次施用第二級毒品
    罪3 罪間，犯意個別、行為互殊，應予分論併罰。爰審酌被
    告前經觀察、勒戒後，仍未戒斷其施用毒品之惡習，並參酌
    其素行狀況、犯罪之動機、目的、手段、所生戕害其身心情
    形及犯罪後坦承犯行，態度良好等一切情狀，分別就其施用
    第一級毒品海洛因及第二級毒品甲基安非他命犯行，量處如
    主文所示之刑，並定其應執行之刑。至如事實欄所示之扣案
    物品，係被告另涉犯販賣毒品之證據，並非本件施用毒品所
    用，爰不在本件宣告沒收銷燬。
據上論斷，應依刑事訴訟法第299 條第1 項前段、第273 條之1
第1 項，毒品危害防制條例第10條第1 項、第2 項，刑法第11條
前段、第51條第5 款，判決如主文。
本案經檢察官劉昀到庭執行職務。
中    華    民    國    99    年    1     月    21    日
                  刑事第一庭    法  官  涂裕洪
以上正本證明與原本無異。
如不服本判決應於收受判決後10日內向本院提出上訴書狀，並應
敘述具體理由；其未敘述上訴理由者，應於上訴期間屆滿後20日
內向本院補提理由書（均須按他造當事人之人數附繕本）「切勿
逕送上級法院」。
中    華    民    國    99    年    1     月    21    日
                                書記官  卓春成
附錄本判決論罪科刑法條全文：
毒品危害防制條例第10條
施用第一級毒品者，處六月以上五年以下有期徒刑。
施用第二級毒品者，處三年以下有期徒刑。

司法院資訊處製作；財團法人民間司法改革基金會備份。
